【裁判字號】    98,交聲,1217
【裁判日期】    980608
【裁判案由】    聲明異議
【裁判全文】
臺灣高雄地方法院交通事件裁定        98年度交聲字第1217號
原處分機關  交通部公路總局高雄區監理所
異  議  人  甲○○
即受處分人
上列異議人因違反道路交通管理處罰條例案件，對於交通部公路
總局高雄區監理所民國98年5 月1 日所為之裁決（高監自裁字第
裁80-VP0000000號），聲明異議，本院裁定如下：
    主  文
異議駁回。
    理  由
一、異議意旨略以：本件員警認定異議人即受處分人甲○○行駛
    於機車車道，但依舉發照片可以看出，伊當時有打右轉方向
    燈，且車子亦正在變換車道中，並非行駛於機車車道，爰提
    起聲明異議云云。
二、按汽車駕駛人在多車道不依規定駕車，爭道行駛者，處新臺
    幣600 元以上1,800 元以下罰鍰；又汽車駕駛人，有違反道
    路交通管理處罰條例第45條規定者，除依原條款處罰鍰外，
    並予記違規點數1 點，道路交通管理處罰條例第45條第4 款
    、第63條第1 項第1 款分別定有明文。
三、經查：
  (一)異議人於民國98年3 月9 日上午8 時2 分許，駕駛車牌號碼
    3477-GS 號自用一般小客車行經屏東市○○路時，因違規行
    駛在機車專用道，涉有道路交通管理處罰條例第45條第4 款
    之違規，經拍照後為警製單舉發等情，除異議人以上開情詞
    置辯外，餘均為異議人所不爭執，並有屏東縣政府警察局屏
    警交字第VP0000000 號舉發違反道路交通管理事件通知單及
    交通部公路總局高雄區監理所高監自裁字第裁80-VP0000000
    號違反道路交通管理事件裁決書各1 份及採證照片1 幀附卷
    可稽。又經本院觀諸前揭採證照片所示，上開違規地點之路
    段，內側第一、二車道均為快車道，第三車道為機車專用道
    ，最外側車道則為往和生路方向之右轉專用道，而異議人之
    車輛，明顯已行駛於該機車專用道內，是異議人於上開時、
    地駕駛汽車違規行駛在機車專用道之事實，應可認定。
  (二)異議人雖辯稱：伊欲右轉，車子係正在變換車道而非行駛於
    機車車道云云。惟按駕駛人駕駛車輛應遵守道路交通標誌、
    標線、號誌之指示；車種專用車道標線，用以指示僅限於某
    車種行駛之專用車道，其他車種及行人不得進入，道路交通
    管理處罰條例第4 條第1 項及道路交通標誌標線號誌設置規
    則第174 條分別定有明文；次按道路交通安全規則第102 條
    第1 項第3 款規定：汽車行駛至交岔路口，右轉彎時應距交
    岔路口30公尺前顯示方向燈或手勢，駛至路口後再行右轉；
    同條項第5 款：四車道以上或同向二車道道路，欲右轉彎時
    ，應距交岔路口30公尺前換入外側車道或右轉車道等規定之
    意涵，可知其他車種在轉向之情形，應距交岔路口30公尺前
    換入外側車道或右轉車道，以避免行駛至接近交岔路口處突
    然轉彎造成其他車輛無法應變而發生交通事故。依異議人所
    辯，其既有此變換車道而行駛於機車專用道之行為，亦顯然
    係不依規定駕車之行為，蓋機車專用道乃機車專用，自不允
    許有非機車之汽車等車輛使用該車道，此之不允許範圍，當
    然係包含駕駛汽車橫越該車道在內，否則汽車駕駛人如欲右
    轉即動輒橫越機車專用道，該專用道將無法達到由機車專用
    之安全、便利目的，且亦將徒增交通管控及安全上之危害，
    其理甚屬明確。又異議人既有在下一個交岔路口右轉彎之意
    ，依規定應提早於前一路口處，即沿該前一路口之白虛線將
    車輛減速並切換至右轉彎專用車道，始行右轉。末按駕駛人
    對於道路交通狀況之掌握，不因異其所在地而有不同之注意
    義務，況若身處異地而不熟悉路況，更應隨時保持高度之注
    意義務，以維護自身及其他用路人之交通安全，當不得以不
    熟悉路況或其他任何個人因素主張未能及時變換車道而免責
    ，併予敘明。
  (三)綜上所述，異議人確有於前揭時、地，在多車道不依規定駕
    車之違規行為，原處分機關依道路交通管理處罰條例第45條
    第4 款及第63條第1 項第1 款之規定裁處異議人罰鍰900 元
    ，並記違規點數1 點，核無違誤，本件異議為無理由，應予
    駁回。
據上論斷，應依道路交通案件處理辦法第19條，裁定如主文。
中    華    民    國    98    年    6     月    8     日
                  交通法庭  法  官  林永村
以上證明與原本無異。
如不服本裁定應於送達後5 日內向本院提出抗告狀。
中    華    民    國    98    年    6     月    8     日
                            書記官  王珮樺


司法院資訊處製作；財團法人民間司法改革基金會備份。
